臺灣雲林地方法院民事簡易判決
110年度虎簡字第28號
原      告  凱基商業銀行股份有限公司


法定代理人  魏寶生  
訴訟代理人  陳佳任  
            邱薪瑋  


被代位人    陳國彬即陳建忠 

被      告  陳李玉桃
            陳建成  
            陳秋花  
上列當事人間請求代位分割遺產事件，本院於中華民國110年3月
10日言詞辯論終結，判決如下：
    主  文
被告與被代位人陳國彬即陳建忠就被繼承人陳元松所遺如附表一
編號1所示土地准予分割，分割方法依如附表二所示應繼分比例
分割為分別共有。 
訴訟費用新臺幣壹仟元由原告、被告依如附表二所示訴訟費用分
擔比例負擔。 
    事實及理由
壹、程序方面
一、被告陳李玉桃、陳建成、陳秋花（下除分稱外，合稱被告三
    人）經合法通知，未於言詞辯論期日到場，核無民事訴訟法
    第386條各款所列情形，爰依原告聲請，由其一造辯論而為
    判決。
二、訴狀送達後，原告不得將原訴變更或追加他訴；不變更訴訟
    標的，而補充或更正事實上或法律上之陳述者，非為訴之變
    更或追加，民事訴訟法第255條第1項、第256條分別定有明
    文。上開規定依同法第436條第2項於簡易訴訟程序適用之。
    本件原告起訴時係以陳＊＊、陳＊＊、陳＊＊為被告，聲明：被代
    位人陳國彬即陳建忠（下稱被代位人陳國彬）與被告公同共
    有如附表一編號1所示之土地應予分割，由被代位人陳國彬
    與被告按如附表二所示應繼分比例分別共有。嗣查得被繼承
    人之真實姓名為陳元松，及陳＊＊、陳＊＊、陳＊＊之真實姓名為
    陳李玉桃、陳建成、陳秋花，遂更正以其等為被告，變更訴
    之聲明如下所示。原告所為，係更正事實上陳述，合於前揭
    規定，應予准許。
貳、實體方面
一、原告起訴主張：原告公司原名稱萬泰商業銀行股份有限公司
    ，嗣更名為凱基商業銀行股份有限公司，債務人即被代位人
    陳國彬積欠原告新臺幣35,702元及利息尚未清償，其父親即
    訴外人陳元松於民國103年5月21日死亡時，遺有如附表一編
    號1至3所示不動產，應由被告三人及被代位人陳國彬共同繼
    承，嗣如附表一編號2、3所示不動產已於106年間買賣移轉
    與第三人，如附表一編號1所示土地，迄今未協議分割，亦
    無不能分割之情形，被代位人陳國彬怠於行使分割遺產之權
    利，且已陷於無資力，原告為保全債權，爰依民法第1164條
    、第242條、第830條第2項準用第824條，代位陳國彬提起本
    件訴訟等語。並聲明：被告三人與被代位人陳國彬間就被繼
    承人陳元松所遺如附表一編號1所示之土地予以裁判分割，
    其分割方法按如附表二所示應繼分比例分割為分別共有；訴
    訟費用由被告三人與被代位人陳國彬各按如附表二所示應繼
    分比例負擔。
二、被告三人中，被告陳李玉桃於第一次調解程序到場表示有再
    調解之意願，嗣言詞辯論期日被告三人均未到場，亦未提出
    書狀作任何聲明或陳述。
三、本院之判斷：
  ㈠原告主張其係債務人即被代位人陳國彬之債權人，而訴外人
    陳元松於103年5月21日死亡，遺有如附表一編號1至3所示之
    不動產，被代位人陳國彬、被告三人均為訴外人陳元松之繼
    承人，其餘繼承人已依法拋棄繼承，其中如附表一編號2、3
    所示不動產已於106年間買賣與第三人所有等情，有本院101
    年度司執壬字第907號債權憑證暨繼續執行紀錄表、土地登
    記謄本、異動索引表、公司變更登記表，及雲林縣西螺地政
    事務所109年12月4日雲西地一字第1090006448號函檢送103
    年螺資地字第65400號登記申請資料、本院簡易庭查詢表、
    財政部中區國稅局虎尾稽徵所109年12月18日中區國稅虎尾
    營所字第1091906455號函檢送之全國財產稅總歸戶財產查詢
    清單、訴外人陳元松繼承系統表、除戶謄本、繼承人戶籍謄
    本在卷可稽（見本院卷第13至37頁、第47頁、第53至79頁、
    第89頁、第91至93頁、第99頁、第103至111頁、第113至121
    頁、第175至177頁），並經本院職權調取本院103年度繼字
    第338號拋棄繼承案卷查核無訛，被告三人已於相當時期受
    合法通知，未於言詞辯論期日到場，亦未提出任何書狀爭執
    ，依民事訴訟法第280條第3項前段準用同條第1項視同自認
    ，堪信原告上開主張屬實。
  ㈡債務人怠於行使其權利時，債權人因保全債權，得以自己之
    名義，行使其權利，為民法第242條所明定。而債權人得予
    代位債務人行使之權利，並非僅以請求權為限，凡非專屬於
    債務人本身之權利，均得為之。此項代位權行使之範圍，就
    同法第243條但書規定旨趣推之，並不以保存行為為限，凡
    以權利之保存或實行為目的之一切審判上或審判外之行為，
    諸如假扣押、假處分、聲請強制執行、實行擔保權、催告、
    提起訴訟等，債權人皆得代位行使（最高法院69年度台抗字
    第240號裁定意旨參照）。繼承人有數人時，在分割遺產前
    ，各繼承人對於遺產全部為公同共有；繼承人得隨時請求分
    割遺產，但法律另有規定或契約另有訂定者，不在此限；公
    同共有物之分割，除法律另有規定外，準用關於共有物分割
    之規定，民法第1151條、第1164條、第830條第2項分別定有
    明文。遺產之公同共有係以遺產之分割為其終局目的，而以
    公同共有關係為暫時的存在。在公同共有遺產分割自由之原
    則下，民法第1164條規定，繼承人得隨時請求分割遺產，該
    條所稱之「得隨時請求分割」，依同法第829條及第830 條
    第1項規定觀之，自應解為包含請求終止公同共有關係在內
    ，俾繼承人之公同共有關係歸於消滅而成為分別共有，始不
    致與同法第829條所定之旨趣相左，庶不失繼承人得隨時請
    求分割遺產之立法本旨。再分割之方法，固可由法院自由裁
    量，不受共有人主張之拘束，但仍應斟酌當事人之聲明，共
    有物之性質、經濟效用及全體共有人利益等，公平裁量。
  ㈢原告主張其係被代位人陳國彬之債權人，被代位人陳國彬已
    無資力償還債務等情，並提出上開債權憑證、被代位人陳國
    彬之調件明細表為憑（見本院卷第39至41頁），被告三人經
    合法通知，亦未表示爭執，足認被代位人陳國彬已屬無資力
    狀態，原告應有保全債權之必要。訴外人陳元松死亡時固遺
    有如附表一所示財產，惟其中如附表一編號2、3所示不動產
    已於106年10月30日經買賣移轉與第三人，此有土地、建物
    登記第二類謄本在卷可稽（見本院卷第175至181頁），如附
    表一編號4、5所示之車牌號碼00-0000號汽車、車牌號碼00-
    0000號汽車則分別經逾期註銷、停駛逾期逕行註銷，有公路
    監理電子閘門查詢結果在卷，原告復未提出上開車輛現仍由
    繼承人占有及所在之證據，縱車輛尚未滅失，然車輛車齡均
    已逾30年，依一般社會生活經驗，應已無使用價值，客觀亦
    無變賣殘價值之可能，可堪認定已無價值存在，自均無從列
    入遺產予以分割。
　㈣本院審酌原告提起本件訴訟之目的僅在於將來備供就被代位
    人陳國彬所繼承之財產價值取償，認將如附表一編號1所示 
    土地依被告三人與被代位人陳國彬如附表二所示之應繼分比
    例分割為分別共有，既不失為一種分割方式，且符合全體共
    有人之利益，尚屬公平合理，應予准許。
四、綜上所述，原告本於代位分割公同共有遺產之法律關係，請
    求被告三人與被代位人陳國彬就繼承公同共有如附表一編號
    1所示土地依各繼承人如附表二所示應繼分分割為分別共有
    ，為有理由，應予准許，爰判決如主文第1項所示。
五、本件雖係屬民事訴訟法第427條第1項規定之簡易訴訟事件，
    所為被告敗訴之判決，然該判決內容性質上不適宜為假執行
    ，爰不依職權宣告假執行。
六、因共有物分割、經界或其他性質上類似事件涉訟，由敗訴當
    事人負擔訴訟費用顯失公平者，法院得酌量情形，命勝訴之
    當事人負擔其一部，民事訴訟法第80條之1定有明文。裁判
    分割遺產之形成訴訟，法院決定遺產分割之方法時，應斟酌
    何種分割方法較能增進共有物之經濟效益，並兼顧全體繼承
     人之利益，以決定適當之分割方法，不受原告聲明之拘束
    ，亦不因何造起訴而有不同，是本件原告代位被代位人陳國
    彬請求裁判分割遺產雖有理由，惟關於訴訟費用之負擔，被
    代位人陳國彬依其應繼分比例4分之1之訴訟費用部分即應由
    原告負擔之，其餘被告三人則依如附表二「訴訟費用負擔比
    例」欄所示比例負擔，始屬公允，爰判決如主文第2項所示
    。
中　　華　　民　　國　　110 　年　　3 　　月　　24　　日
                  虎尾簡易庭  法  官  黃麗文
以上正本證明與原本無異。
如不服本判決，應於判決送達後20日內向本庭（臺灣雲林地方法
院虎尾簡易庭）提出上訴狀。（須按他造當事人之人數附繕本）
。
中　　華　　民　　國　　110 　年　　3 　　月　　24　　日
    　　　　　　　　　　　　　書記官  曾鈺仁
附表一：
編號 財產種類 所在地或名稱 面積（平方公尺） 公同共有權利範圍 分割方法 備註  1 土地 雲林縣○○鄉○○段000地號 597.29 15分之2 原物分割，按如附表二所示應繼分比例，分割為分別共有  2 土地 雲林縣○○鄉○○段000地號    已買賣移轉第三人 3 建物 雲林縣○○鄉○○段00○號    已買賣移轉第三人 4 汽車 車牌號碼00-0000號    牌照逾期註銷 5 汽車 車牌號碼00-0000號    牌照停駛逾期逕行註銷 

附表二：
編號 姓名 應繼分比例 訴訟費用分擔比例 1 被代位人陳國彬即陳建忠 4分之1 4分之1（由原告負擔） 2 被告陳李玉桃 4分之1 4分之1 3 被告陳建成 4分之1 4分之1 4  被告陳秋花 4分之1 4分之1